臺灣高雄地方法院交通事件裁定　　　　　　　　　　九十三年度交聲字第四八五號
　　原處分機關　高雄市政府交通局交通事件裁決處
　　異　議　人
　　即受處分人　甲○○
右異議人因違反道路交通管理處罰條例案件，對於高雄市政府交通局交通事件裁決處
於民國九十三年八月四日之裁處（高市府交裁字第裁三二─Ｂ00000000號）
，聲明異議，本院裁定如左：
    主  文
原處分撤銷。
甲○○機器腳踏車駕駛人未依規定戴安全帽，處新臺幣伍佰元罰鍰；又汽車駕駛人，
駕駛汽車不服從交通勤務警察之稽查，處新臺幣玖佰元罰鍰，並記違規點數壹點。
    理  由
一、異議意旨略以：異議人甲○○從未騎乘車號ＺＴＧ－○八○號機車，又該機車並
    非異議人所有，何來有違規事實所載之駕駛人未依規定戴安全帽之可言，且依舉
    發違規事實所載，該違規之行為人拒絕停車接受檢查而逃逸，則該違規行為人自
    不曾出示證件以供盤查，原處分機關當不會知悉違規行為人之年籍資料，衡諸常
    情，應係處罰機車之所有人，而該機車並非異議人所有，是以處罰異議人實乏依
    據，另異議人從未收受本件違規事由之罰鍰通知書，突接本件裁決書，應係誤擲
    裁決書，爰依法聲明異議等語。
二、按機器腳踏車駕駛人或附載座人未依規定戴安全帽者，處駕駛人新臺幣五百元罰
    鍰；又汽車駕駛人，駕駛汽車有不服從交通勤務警察或依法令執行交通指揮、稽
    查任務人員之指揮或稽查者，處新臺幣九百元以上一千八百元以下罰鍰，道路交
    通管理處罰條例第三十一條第六項、第六十條第二項第一款分別定有明文。
三、經查：
（一）異議人甲○○於九十三年四月七日上午十一時五分許，駕駛車牌號碼ＺＴＧ－
      ○八○號輕型機車，行經高雄市○○路與渤海路口時，因未戴安全帽且停在黃
      網線上遭警攔查後，復因不服交通勤務警察之取締而棄駕照離去，為警當場開
      單舉發之事實，有高雄市政府警察局高市警交字第Ｂ00000000號舉發
      違反道路交通管理事件通知單在卷可稽，而證人即當時執行交通勤務之翁朝斌
      警員並到庭證稱：「查獲違規人是在場這位異議人沒錯。我們在中正、民族路
      ，異議人騎到民族二路的巷子騎出來停在安全島的旁邊，我穿制服走過去攔截
      ，因為他未戴安全帽，而且他停在黃網線上，異議人有給我駕照，駕照上的名
      字是甲○○，沒有帶行照，我問他車子是何人的，他說開就開問那麼多幹什麼
      ，機車就騎走了，並沒有在罰單上簽名。異議人之駕照夾在另一張舉發單送到
      台北縣蘆洲監理站，因為我舉發他未帶行照。」等語明確，參以證人翁朝斌乃
      依法執勤之警員，與異議人素昧平生，應無嫌隙，於其執行交通勤務認知上，
      衡情當無任意為不實舉發之理，再者，經本院依職權向交通部公路總局台北區
      監理所蘆洲監理站函取異議人之駕照，該蘆洲監理站並將異議人遭扣之駕照函
      復本院，有該站於九十三年九月二十日函復之異議人駕照正本一枚扣案可佐，
      是以證人翁朝斌警員上開證詞應屬可信，足見異議人確有騎車未依規定戴安全
      帽及不服從交通勤務警察之取締而棄駕照離去之違規行為，應可認定。準此，
      異議人空言否認有前揭違規行為云云，自難採信。
（二）又車號ＺＴＧ－○八○號輕型機車之車主為莊凡瑋，有車號查詢輕型機車車籍
      乙紙可稽，該違規之機車雖非異議人所有，然依前揭處罰條例說明，本件騎車
      未依規定戴安全帽及不服取締之違規行為，均係處罰駕駛人，並非處罰車輛之
      所有人，是以異議人既為前揭違規之駕駛人，理應依法受罰，核無違誤之處。
      再者，異議人前揭違規行為既為警當場舉發並開單，然其因不服取締而不願收
      受舉發通知書，棄駕照而離去，異議人顯有拒絕於違規通知單上簽章之情形，
      上開不服取締之違規事實已據當場舉發員警記明於通知單上，有前開舉發違反
      道路交通管理事件通知單在卷可參，依違反道路交通管理事件統一裁罰基準及
      處理細則第十一條第一項第一款規定，應視為異議人已收受該通知單，程序上
      符合規定，附此敘明。
（三）至原處分機關就異議人不服取締棄駕照離去之違規事實，係引用道路交通管理
      處罰條例第六十條第一項規定裁罰異議人云云。惟按道路交通管理處罰條例第
      六十條第一項規定：「汽車駕駛人，駕駛汽車有違反本條例之行為，經交通勤
      務警察或依法令執行交通稽查任務人員制止時，不聽制止或拒絕停車接受稽查
      而逃逸者，除按各該規定處罰外，處新臺幣三千元以上六千元以下罰鍰。」，
      是依照上開條項處罰者，應限於汽車駕駛人於違規時，有不聽制止或拒絕停車
      接受稽查而逃逸之行為，始足當之。查本件異議人係於前揭時地未戴安全帽而
      為警攔查後，因不服警察取締始棄駕照騎車離去，業經證人翁朝斌警員供述如
      前，並據前開舉發違反道路交通管理事件通知單所載明，是異議人並無不聽制
      止或拒絕停車接受稽查而逃逸之行為，核其所為應屬同條例第二項第一款「不
      服從交通勤務警察之稽查」之情形，而非屬同條例第一項之情事，故原處分機
      關逕依該條例第一項之規定對異議人裁罰，顯有違誤，此部分舉發違規事實即
      有未洽。
四、綜上所述，本件異議人主張並無未依規定戴安全帽及不服從交通勤務警察取締之
    違規事由，固無理由，惟原處分機關誤認異議人不服取締之行為已構成道路交通
    管理處罰條例第六十條第一項之規定，並逕為裁罰，顯有未當，自應由本院將原
    處分撤銷，而就異議人前揭違規行為逕依道路交通管理處罰條例第三十一條第六
    項、第六十條第二項第一款規定分別裁處如文所示之罰鍰，並依同條例第六十三
    條第一項第一款規定，記違規點數一點，以資適法。
據上論結，應依道路交通案件處理辦法第二十條，道路交通管理處條例第三十一條第
六項、第六十條第二項第一款、第六十三條第一項第一款，裁定如主文。
中華      民      國    九十三    年      十      月     二十九   日
                                  臺灣高雄地方法院交通法庭
                                      法  官  吳俊龍
右正本證明與原本無異。
如不服本裁定，應於裁定送達後五日內，向本院提出抗告狀。
                                      書記官  許麗珠
中      華      民      國    九十三    年      十一    月       一     日
